臺灣新竹地方法院刑事判決　　　　　　　　　　　　　　九十年度訴字第五九一號
　　公　訴　人　臺灣新竹地方法院檢察署檢察官
　　被　　　告　乙○○
　　選任辯護人　許美麗
　　　　　　　　王彩又
　　　　　　　　李林盛
右列被告因懲治盜匪條例案件，經檢察官提起公訴（九十年度偵字第六二九四號），
本院判決如左︰
    主  文
乙○○意圖為自己不法之所有，攜帶兇器，以強暴、脅迫至使不能抗拒，而取他人之
物，未遂，處有期徒刑肆年。
扣案之玩具手槍壹枝、水果刀貳把、牛排刀壹把、背包貳個，均沒收。
    事  實
一、乙○○係中正國防幹部預備學校三年級學生，因故缺錢，竟基於意圖為自己不法
    所有之概括犯意，連續先於民國九十年十月二十四日下午五時許，在新竹市○○
    路二八三號前，竊取李冠儀所有之腳踏車一部，復於同年月二十五日上午某時許
    ，在新竹市不詳地點，竊取不詳人士所有之深藍色全罩式安全帽一頂，得手後，
    隨即於同日中午十二時五十八分許，騎乘上開竊得之腳踏車，頭戴上開竊得之安
    全帽，手戴白色粗帆布手套，持其所有之玩具手槍一枝（經送鑑定後認不具有殺
    傷力）插於背後，並將其所有客觀上具有危險性，足以對人之生命、身體構成威
    脅，可供兇器使用之水果刀二把、牛排刀一把置於口袋內，背包一個（內裝有新
    竹市地圖一張、鐵路列車時刻表一本及背包一個）背於背上，至新竹市○○路二
    九八號「第一信用合作社三民分社」（以下簡稱三民分社），進入三民分社後，
    以右手將玩具手槍自背後掏出，指著該分社之行員，大喊：「不要動，搶劫。」
    等強暴、脅迫之方式，至使三民分社內之行員及在場之其他人心生畏懼不能抗拒
    退至後方，乙○○即跳入櫃檯內開啟抽屜並搜刮財物，嗣於乙○○開啟櫃檯左邊
    靠近角落之其中一個抽屜，伸手進入該抽屜（公訴人誤載為櫃檯桌面，應予更正
    ）拿取置於其內之現金新臺幣（下同）四千元（起訴書誤載為三千元，應予更正
    ）時，為三民分社之行員己○○趁機上前制止，二人隨即發生扭打，乙○○遂無
    法將其自上開抽屜內所抓取之紙鈔置於自己實力支配而未遂，乙○○則於圍捕過
    程中，另基於傷害人身體之犯意，取出預藏之牛排刀，朝己○○之右腹部刺擊二
    刀，致己○○右腹部受有二處刀傷之傷害（傷害部分未據告訴），迨於同日下午
    一時許，在新竹市○○路二一一巷九號，為民眾甲○○及警循線查獲，並扣得深
    藍色全罩式安全帽一頂、玩具手槍一枝、水果刀二把、牛排刀一把（扣押物品清
    單僅記載扣得水果刀一把，容有誤會）、白色鴨舌帽一頂、背包二個、新竹市地
    圖一張及鐵路列車時刻表一本。
二、案經新竹市警察局第二分局報請臺灣新竹地方法院檢察署檢察官偵查起訴。
    理  由
一、訊據被告乙○○除對於拿取三民分社置於抽屜內之四千元現金部分予以否認並辯
    稱伊只有碰到錢，還沒有拿，正要拿時，就被行員制止，四千元應該是扭打時散
    落在地上，伊並沒有拿到錢外，對於其他竊盜及如何計劃並實施強盜等情，均供
    認不諱，核與被害人李冠儀、證人甲○○於警訊中、證人即三民分社行員己○○
    、戊○○、經理丁○○於警訊、偵查中及本院調查、審理時及證人即新竹市警察
    局第二分局刑事組組長丙○○於本院審理時證述情節大致相符，並有被害人李冠
    儀及三民分社經理丁○○所出具之贓證物品認領保管收據二紙及照片十四幀附卷
    可稽。此外，復有深藍色全罩式安全帽一頂、玩具手槍一枝、水果刀二把、牛排
    刀一把及背包二個等扣案可資佐憑，是認被告上開自白核與事實相符，應可採信
    。至被告辯稱未拿到錢一節，惟查：
  （一）證人即三民分社行員己○○證稱：「（提示偵查卷第二十九頁下方照片，照
        片上的新台幣壹仟元本來放在哪裡？）只有安全帽上方的抽屜有放錢，其他
        抽屜都沒有放，也就是該張鈔票本來放在左邊轉角櫃台的抽屜裡。」、「（
        提示偵查卷第三十一頁下方照片，其中三張千元鈔票，本來放在哪裡？）也
        是放在轉角櫃台的抽屜。」等語（見本院九十一年二月二十二日訊問筆錄）
        ，核與證人即原來坐在該抽屜櫃檯座位之行員戊○○證述情節相符，又經本
        院當庭勘驗錄影帶，播放被告開抽屜伸手進入的畫面，並命證人戊○○指認
        ，證人亦證稱被告所開抽屜即為其座位抽屜等語，是被告進入三民分社行搶
        時，櫃檯及桌上並無任何現金等情，應可認定。
  （二）本院當庭勘驗案發當天錄影帶，錄影帶畫面顯現被告當天頭戴安全帽，背後
        揹著背包，被告手放在轉角抽屜下緣，試圖打開抽屜，抽屜有被打開，被告
        雙手皆戴白手套，左手伸進抽屜裡，證人己○○站立被告右後側，被告左手
        開抽屜時，右手拿著槍，手槍橫過被告身體，槍口朝向被告身體左側，證人
        己○○制止被告的前一個鏡頭，被告的手是伸在抽屜裡面，手腕部分的白手
        套還看得到等情，有本院九十一年二月二十二日訊問筆錄存卷可查，復參以
        臺灣新竹地方法院檢察署九十年度偵字第六二九四號偵查卷第二十九頁下方
        及第三十一頁下方所附照片觀之，該四張千元鈔票，一張散落地上，三張置
        放於桌上，均不平整，且有扭曲變形，顯係經過抓取後始呈現照片所示狀態
        ，佐以證人即新竹市警察局第二分局刑事組組長丙○○於本院審理時證稱：
        「（偵查卷三十一頁下方，有三張千元紙鈔，二十九頁下方有壹張千元鈔票
        在地上，是否你們拍攝？）是，我們到場以後都沒有動過現場。我們趕過去
        大概花了三分鐘。行員報警時，我們有請派出所的人告訴他們現場不要動，
        我是採證人員，是最先進現場的。」、「（你們所見的情形，鈔票是有扭曲
        的？）印象中地上那張鈔票很扭曲，幾乎看不出是錢，桌上的三張有扭曲，
        並不平整。」、「（你到場時，有無訊問過一信的人員錢為何在桌上和地上
？）他們不知道，錢是我們發現的。」等語（見本院九十一年三月十五日審
        判筆錄），被告既已打開該置放現金之抽屜並伸手進去拿錢，四張千元紙鈔
        又呈現扭曲狀態散落桌上及地上，案發後又無任何人動過現場，是被告實已
        碰觸到抽屜內之現金並拿取時，始為證人己○○趁機上前制伏，以致其所抓
        取之金錢在與證人己○○扭打時散落，而未能得手一節，足堪認定，被告上
        開所辯，殊難憑採。而被告進入公眾得出入之金融機構，並手持仿自動手槍
        外型之玩具手槍（參卷附法務部調查局鑑定通知書及照片）威嚇在場之行員
        ，應認被告所為已達以強暴、脅迫之手段至使當時在場之所有人心生畏懼不
        能抗拒之程度。綜上所述，本件事證已臻明確，被告犯行洵堪認定。
二、查被告行為後，懲治盜匪條例業於九十一年一月三十日經總統公布廢止，刑法第
    三百三十條亦經於同日經總統公布施行，同時於同年二月一日分別失效及生效。
    而懲治盜匪條例於廢止前仍為有效，並非溯及失效，亦即被告行為時之適用法律
    為懲治盜匪條例第五條第一項第一款規定：「意圖為自己或第三人不法之所有，
    以強暴、脅迫、藥劑、催眠術或他法，至使不能抗拒，而取他人之物或使其交付
    者，處無期徒刑或七年以上有期徒刑」，修正後刑法第三百二十八條第一項規定
    ：「意圖為自己或第三人不法之所有，以強暴、脅迫、藥劑、催眠術或他法，至
    使不能抗拒，而取他人之物或使其交付者，處五年以上有期徒刑」、第三百三十
    條規定：「犯強盜罪而有第三百二十一條第一項各款情形之一者，處七年以上有
    期徒刑」，經比較修正後刑法與懲治盜匪條例之規定，以修正後刑法第三百三十
    條之規定對於被告較為有利，依刑法第二條第一項前段之規定，應適用修正後刑
    法第三百三十條之規定論處，並經公訴人及本院當庭變更並告知起訴法條。又按
    刑法第三百二十一條第一項第三款所謂之兇器，其種類並無限制，凡客觀上足對
    人之生命、身體、安全構成威脅，具有危險性之器械均屬之，此有最高法院七十
    九年臺上字第五二五三號判例可資參照，而水果刀及牛排刀於客觀上均係得持以
    攻擊人身，對人之生命、身體、安全構成威脅，具有相當危險性之器械，揆諸前
    揭判例意旨，自屬刑法第三百二十一條第一項第三款所稱之兇器。核被告乙○○
    所為，係犯刑法第三百二十條第一項之竊盜罪及其持玩具手槍、水果刀、牛排刀
    等兇器，以強暴、脅迫之方式致使當時在場之人均心生畏懼不能抗拒以強取他人
    之物而不遂之行為，顯與修正後刑法第三百三十條第二項、第一項，犯強盜罪而
    有第三百二十一條第一項第三款之情形相當，應依修正後刑法第三百三十條第二
    項、第一項之加重強盜未遂罪論處。公訴人雖認被告所為強盜行為已屬既遂云云
    ，惟被告於拿取四千元時，旋為證人己○○制止並發生扭打，該四千元即分別散
    落櫃檯桌上及地面，顯然被告尚無法將所抓取之四千元置於自己實力支配之下，
    其強盜行為應屬未遂，公訴人認係既遂，尚有未洽。被告先後二次竊取腳踏車及
    安全帽之犯行，時間緊接，方法相同，觸犯構成要件相同之罪名，顯係基於概括
    犯意為之，為連續犯，應依刑法第五十六條之規定以一罪論，並依法加重其刑。
    被告竊取腳踏車及安全帽，其目的在於以之供作行搶三民分社之工具，所犯上開
    二罪，有方法結果之牽連關係，應依刑法第五十五條規定，從一重之加重強盜未
    遂罪論處。又被告已著手於加重強盜行為之實行，於未能將所抓取之現金置於自
    己實力支配之下即遭制伏而不遂，為未遂犯，爰依刑法第二十六條前段規定，減
    輕其刑。爰審酌被告年輕力盛，不思以正當手段賺取財富，僅因故缺錢，即起意
    強盜，嚴重影響社會秩序，所生危害甚鉅，兼衡其坦承大部分犯行、事後亦頗具
    悔意，態度尚可等一切情狀，量處如主文所示之刑，以示懲儆。
三、扣案之玩具手槍一枝、水果刀二把、牛排刀一把、背包二個，均為被告所有且供
    其前揭強盜犯罪所用之物，業據其供承甚明，爰依刑法第三十八條第一項第二款
    之規定宣告沒收。至扣案之鴨舌帽一頂、新竹市地圖一張、鐵路列車時刻表一本
    ，雖為被告所有，然與被告前揭強盜犯行之實施並無直接關係，爰不另為沒收之
    諭知。再扣案之深藍色全罩式安全帽一頂，係被告所竊取，非被告所有，及被告
    強盜時雙手所戴之白色粗帆布手套一副，已於被告與三民分社行員扭打時脫落並
    滅失，亦據被告陳明在卷，均不另為沒收之諭知，併此敘明。
據上論斷，應依刑事訴訟法第二百九十九條第一項前段、第三百條，刑法第二條第一
項前段、第三百二十條第一項、第三百三十條第二項、第一項、第五十五條、第二十
六條前段、第三十八條第一項第二款，判決如主文。
本案經檢察官吳金棟到庭執行職務。
中      華      民      國      九十一  年      三      月    二十九    日
    臺灣新竹地方法院刑事第二庭
                                      審判長法  官   王銘勇
                                            法  官   蘇嘉豐
                                            法  官   蔡欣怡
右正本證明與原本無異。
如不服本判決，應於判決送達後十日內向本院提出上訴狀( 應附繕本 )。
                                            書記官   沈藝珠
中      華      民      國      九十一  年      四      月      三      日
附錄本案論罪科刑法條全文：
刑法第三百二十條第一項
意圖為自己或第三人不法之所有，而竊取他人之動產者，為竊盜罪，處五年以下有期
徒刑、拘役或五百元以下罰金。
刑法第三百三十條
犯強盜罪而有第三百二十一條第一項各款情形之一者，處七年以上有期徒刑。
前項之未遂犯罰之。
